【裁判字號】    98,交抗,2221
【裁判日期】    981030
【裁判案由】    違反道路交通管理處罰條例
【裁判全文】
臺灣高等法院交通事件裁定            98年度交抗字第2221號
抗  告  人
即受處分人  甲○○
上列抗告人因違反道路交通管理處罰條例案件，不服臺灣桃園地
方法院中華民國98年8 月17日所為裁定（98年度交聲字第780 號
），提起抗告，本院裁定如下：
    主  文
抗告駁回。
    理  由
一、按汽車駕駛人拒絕接受酒精濃度測試之檢定者，處新臺幣 6
    萬元罰鍰，並當場移置保管該汽車及吊銷該駕駛執照，道路
    交通管理處罰條例第35條第4 項前段定有明文。又汽車駕駛
    人，曾依同條例第35條第4 項前段規定吊銷駕駛執照者， 3
    年內不得考領駕駛執照，道路交通管理處罰條例第67條第 2
    項前段亦有明文。
二、經查：（一）抗告人即受處分人甲○○於民國（下同）98年
    2 月25日凌晨1 時18分許，騎乘車牌號碼YAV-932 號重型機
    車行經桃園縣平鎮市○○○街與新富三街口時，見桃園縣政
    府警察局平鎮分局北勢派出所警員在新富三街執行盤檢勤務
    ，隨即停在路旁，為警發現抗告人顯有酒後駕車之情形，警
    員遂要求抗告人配合實施呼氣中酒精濃度測試，並告知拒絕
    接受酒精測試之法律效果，惟抗告人仍拒絕接受測試，警員
    遂予以掣單舉發。嗣因抗告人不服舉發，由原處分機關以抗
    告人拒絕接受酒精濃度測試之檢定，依道路交通管理處罰條
    例第35條第4 項、第67條第2 項之規定，裁處罰鍰6 萬元，
    吊銷駕駛執照，3 年內禁考，此有酒精測定紀錄表、桃警局
    交字第DB0000000 號舉發違反道路交通管理事件通知單單、
    裁決書各一份在卷可稽，此部分事實已堪認定。（二）抗告
    人於原審固坦承其有於上開時、地為警掣單舉發拒絕接受酒
    精濃度測試之事實，惟否認有拒絕接受酒精濃度測試之違規
    行為，辯稱伊有配合進行酒測。惟查，經證人即本件執行取
    締勤務及製單舉發之員警乙○○於原審結證稱：伊當日在新
    富三街執行盤檢勤務，當時抗告人從新富一街左轉新富三街
    ，看到警員就停在路旁，距離崗哨大約50公尺，因一般人看
    到警察會直接騎過去，但抗告人卻直接停在車道上，當時該
    路亦無停車位，抗告人停在車道上，伊與另警員曾士哲察覺
    有異，即一起步行上前盤查，看到抗告人似有喝酒，即為詢
    問，抗告人表示有喝酒，伊等即請抗告人到警車處接受酒測
    ，測試時，受抗告人不是一直用舌頭頂住吹口，不然就是不
    把氣吹出來，伊等就一直測，從1 點18分測到快2 點，當時
    所長有來支援，表示要將抗告人帶回派出所繼續進行酒測；
    到派出所後，伊等改用另一台機器幫抗告人進行酒測，測到
    2 點半還是未能測出，伊等有告知抗告人一些相關的條例，
    如不配合可依道路交通管理處罰條例處罰，伊在警局並有當
    場示範如何吹氣給抗告人看，抗告人拿未裝在酒測器上的空
    管吹氣時，吹得出氣，但裝上酒測器後，抗告人就吹不出來
    ，因為當時已經拖了1 個多小時，伊等即依法舉發等語（見
    原審卷第16至17頁），參以證人係單純執行交通勤務之員警
    ，與抗告人素不相識，並無仇怨，僅因執行交通勤務，而偶
    然舉發本件違規，當無甘冒被訴偽證重罪之風險而為誣攀之
    必要；且其證言復經具結擔保，又能具體詳實證述本件舉發
    經過，應足認其證言屬實，可以採信。（三）原審就當日實
    施酒測之錄影光碟勘驗結果：（１）在新富一街與新富三街
    口之錄影光碟，影片0432、0433中，抗告人前後確實接受多
    次酒測，員警有告知受處分人相關權利，抗告人不斷推託，
    員警有教導抗告人如何吹氣，後抗告人吹氣檢測，然吹氣均
    不成功，吹氣時間或僅約1秒 ，或口含吹管有吹氣狀，但無
    吹氣聲，酒精濃度測試器均無反應；（２）在派出所之錄影
    光碟，抗告人亦接受多次酒測，影片MOV09650中，抗告人口
    含吹管多次作吹氣狀，然並無吹器聲，酒精濃度測試器均無
    反應。影片MOV09651中，1 分3 秒時，抗告人有以未裝在酒
    精測試器上之吹管吹氣，可吹出氣，然此次之外，抗告人多
    次對裝在酒精測試器上吹管吹氣時，雖有吹氣狀，然無吹氣
    聲，酒精濃度測試器亦均無反應。影片MOV09652中，抗告人
    2 次吹氣，均僅吹出微弱氣息，不足以測定酒精濃度值。影
    片MOV09653、MOV09654中，抗告人亦多次吹氣，其口含吹管
    ，狀似吹氣，惟酒精濃度測試儀亦同無反應；另抗告人當日
    吹氣時所列印之檢測紙中，出現「拒測」等判讀結果（見原
    審卷第11頁），堪認抗告人外觀上雖有含住吹嘴之動作，惟
    其實際上並未持續吹氣或有用舌頭頂住吹口之情形，核屬消
    極不配合之拒絕接受酒精濃度測試檢定行為。從而，證人即
    執勤員警乙○○據此認定抗告人有拒絕接受酒精濃度測試檢
    定之違規行為，並無違誤；（四）經本院向中央健保局函詢
    抗告人97年1 月1 日至98年3 月1 日之就診紀錄，及依該局
    回覆之資料，分別向抗告人於該期間內曾赴醫之壢新醫院、
    桃園縣平鎮市衛生所函詢抗告人於上開酒測前相當時日之病
    歷資料結果，顯示抗告人並無因咽喉、氣管或其他影響正常
    吹氣之相關疾病就診紀錄（見本院卷第9 、12至15、17至21
    頁），從而抗告人應能正常吹氣，並無相關病症足礙其吹氣
    功能或有無法配合實施酒測之不得已情狀；堪認抗告人係消
    極拒絕酒測。是以，抗告人於前開時、地騎乘重型機車，有
    拒絕接受酒精濃度測試檢定之違規行為，足堪認定，應予裁
    罰。
三、原審本於同上見解，認原處分機關依據道路交通管理處罰條
    例第35條第4 項、第67條第2 項前段等規定，裁處抗告人罰
    鍰新臺幣6 萬元，並吊銷駕駛執照，3 年內禁考，於法有據
    ，而駁回抗告人異議之聲明，經核並無違誤。抗告人抗告意
    旨以其並未拒絕酒測，且不可能僅吹氣1 秒，伊拿起酒測器
    吹也不止1 秒，伊可當場測試吹氣計時云云，指摘原裁定不
    當。惟查，原審勘驗結果認抗告人僅吹氣1 秒，乃指每次實
    際以嘴接觸吹口，有吹氣狀之約略時間，況抗告人尚有多次
    口含吹管作吹氣狀，卻無吹氣聲，酒精濃度測試器亦無反應
    之情形，對照影片中員警示範如何吹氣時，可聽聞吹氣聲，
    而抗告人於吹管未安裝於酒測儀器時之吹氣，亦可聽聞吹氣
    聲，待吹管安裝於酒測儀器後，抗告人之吹氣，即無法聽到
    吹氣聲，酒測儀器不僅無酒測值之相關數據反應，更顯示「
    拒測」反應，復經抗告人於原審坦承該日確有飲酒（見原審
    卷第17頁），應可認抗告人以消極方式，不配合酒精濃度測
    試檢定，自屬拒絕接受酒精濃度測試檢定之違規行為，原裁
    定認定並無違誤。綜上，抗告人前揭抗告意旨，為無理由，
    應予駁回。
據上論結，應依道路交通案件處理辦法第26條，刑事訴訟法第41
2 條，裁定如主文。
中    華    民    國    98    年    10    月    30    日
                  刑事第十九庭審判長法  官  鄧振球
                                    法  官  潘翠雪
                                    法  官  彭幸鳴
以上正本證明與原本無異。
不得再抗告。
                                    書記官  陳靜姿
中    華    民    國    98    年    10    月    30    日


司法院資訊處製作；財團法人民間司法改革基金會備份。
